臺灣桃園地方法院交通事件裁定　　　　100年度交聲字第659號
　　　　　　　　　　　　　　　　　　　　　　　　 第660號
原處分機關　交通部公路總局新竹區監理所桃園監理站
異　議　人
即受處分人　向彥榮
上列異議人即受處分人因違反道路交通管理處罰條例案件，對於
原處分機關於民國100 年8 月9 日以桃監裁字第裁52-DB0000000
、52-DB0000000號違反道路交通管理事件裁決書所為之處分，聲
明異議，本院裁定如下：
    主  文
異議駁回。
    理  由
一、原處分意旨略以：本件異議人即受處分人向彥榮（下稱異議
    人）於民國100 年4 月25日中午12時30分許，駕駛車牌號碼
    9757-B7 號自用一般小客車，行經桃園縣中壢市○○路900
    之10號前「限速50公里路段，經測速雷達測速超過規定之最
    高時速60公里未滿80公里」，經桃園縣政府警察局中壢分局
    員警查獲並填掣桃警局交字第DB0000000 、52-DB0000000號
    舉發違反道路交通管理事件通知單，業經交通部公路總局新
    竹區監理所桃園監理站（下稱原處分機關）查明無訛，並於
    100 年8 月9 日為桃監裁字第裁52-DB0000000、52-DB00000
    00號違反道路交通管理事件裁決書，依道路交通管理處罰條
    例第43條第1 項第2 款及同條第4 項之規定，罰鍰新臺幣（
    下同）8,000 元，記違規點數3 點，應參加道路交通安全講
    習，吊扣汽車牌照3 個月等語。
二、異議意旨略以：異議人於100 年4 月25日中午12時30分許駕
    駛車牌號碼9757-B7 號自用一般小客車在桃園縣中壢市○○
    路90 0之10號前交通違規，經員警側拍舉發，並於100 年8
    月11日收到桃園縣政府警察局舉發違反道路交通管理事件通
    知單。查當日異議人因由國防部洽公往返辦公單位，因時間
    急迫而瞬間超速，非蓄意超速，尚請諒查。次查道路交通管
    理處罰條例第7 條之2 規定「採用固定或非固定式科學儀器
    取得證據資料之證明者，於一般道路須至少於100 公尺，於
    高速公路、快速道路須至少於300 公尺前，明顯標示之」，
    爾後伊至事發現場勘查，普忠路上之告示牌與案發地點相距
    約1.2 公里，且該周邊行道樹已明顯阻擋該告示牌，於一定
    車速確實難以利及注意該告示牌。又經伊向桃園監理站及中
    壢分局申訴，經監理站及原取締分局函覆中，員警查覆情形
    及回文內容提及「中壢交通分隊執行取締超速前逾100 公尺
    處設有告示牌」，未確實查證後即告知民眾不服申訴之處，
    而且文字自述，有違反行政程序法第37、42條之規定，是難
    以信服申訴事由。又參酌上開道路交通管理處罰條例之意旨
    ，警告標示設置不宜過遠，否則依一般用路人駕駛習慣，少
    有於行駛中隨時注意是否超速，是立法者已經審酌此情，方
    明文上開規定。爰此聲明異議，請求撤銷原處分云云。
三、按汽車駕駛人，駕駛汽車速度，超過規定之最高60公里以上
    者，處6,000 元以上24,000元以下罰鍰，並當場禁止其駕駛
    ，記違規點數3 點；汽車駕駛人有第1 項第1 款、第2 款或
    前項行為者，並吊扣該汽車牌照3 個月，道路交通管理處罰
    條例第43條第1 項第2 款、第4 項、第63條第1 項第3 款分
    別定有明文。復按汽車駕駛人行車速度超過規定之最高速限
    ，經採用固定或非固定式科學儀器取得證據資料證明者，於
    一般道路前需至少於100 公尺，於高速公路、快速公路須至
    少於300 公尺前，明顯標示之。道路交通管理處罰條例第7
    條之2第2項第9款、第3 項定有明文。
四、經查：
（一）異議人於上揭時、地，駕駛車牌號碼9757-B7 號自用一般
      小客車，有「限速50公里路段，經測速雷達測速超過規定
      之最高時速60公里未滿80公里」之違規事實，為異議人所
      不爭，此有違規採證照片1 張、桃園縣政府警察局桃警局
      交字第DB0000000 、DB0000000 號舉發違反道路交通管理
      事件通知單及原處分機關桃監裁字第裁53-DB0000000、
      53-DB0000000號裁決書各1 份（見本院卷第24頁、第19頁
      反面、第12-13 頁）附卷可參。又異議人雖稱測速雷達架
      設位置距離員警所處之位置有相當距離，且可能有行人會
      經過，且如何確保拍攝品質云云。然查證人蕭皓文於本院
      審理中證稱「該測速雷達每年均會進行保養，只能在廠商
      保證的期間內確認他是可以正常使用；又值勤時雖待在車
      內，但仍可以目視該測速雷達是否有被路人或因自然現象
      而被移動」（參本院卷第45頁），是依證人蕭皓文所述，
      該測速雷達係經保養，且於架設後均有員警觀察測速雷達
      之狀況，又無其他客觀證據足認該測速雷達有故障之情事
      ，是異議人所辯，顯非可採，以此部分之事實，堪予認定
      。
（二）至異議人辯稱依道路交通管理處罰條例第7 條之2 第3 項
      規定「採用固定或非固定式科學儀器取得證據資料證明者
      ，於一般道路前須至少於100 公尺，於高速公路、快速公
      路須至少於300 公尺前，明顯標示之。」然本件桃園縣中
      壢市○○路上之標示與事發地點相距約1.2 公里，已超出
      法規規範之範圍，否則有無違反法規之立法意旨云云，惟
      查：
    1.按道路交通管理處罰條例第7 條之2 第3 項條文之立法意
      旨，是以該警告標誌之設置，一方面係為促使駕駛人注意
      減速，避免因速限或測速警示標誌距離舉發地點過短，使
      駕駛人反應不及而無從依速限行駛所由設，以期駕駛人在
      避免受罰之心理下，達到依行車速限駕駛進而維護行車安
      全之最大效益；另一方面則是考量到駕駛人超速駕駛時，
      必須有足夠之緩衝距離進行減速，以避免緊急煞車行為反
      而造成交通事故，而終以強化處罰合理性，降低交通執法
      爭議為目的。然上開規定無最遠距離之限制，因此，警告
      標誌之設置與科學儀器取證位置間距離是否過遠，導致警
      示牌對駕駛人失去警示意義，解釋上僅能依行車速度、一
      般駕駛人之通常注意能力、道路狀況等因素，綜合判斷之
      ，而賦予執行機關得依實際具體路段情狀有裁量之權限。
    2.查本件警告標誌之設置位置距實際測速照相地點距離約
      700-800 公尺，業據桃園縣政府中壢分局為現場距離採證
      、丈量，並有100 年9 月27日中警分交字第1007049788號
      函、函覆之照片在卷可稽（見本院卷第24頁至第27頁），
      ，堪信為真實。
    3.證人即掣單舉發之員警蕭皓文於本院調查時證稱：當日係
      放置移動式測速三角架測速，測速地點為中壢市○○路
      900 之10號前，伊係舉發員警，依據違規事實及照片再由
      員警陳育葦事後負責填單，當時測速照相前，有一固定式
      之測速標誌在路邊，距離測速照相地點約700 ～800 公尺
      間。法律規定是警示牌後100 公尺照相才能掣單，如果測
      速地點距離警示牌100 公尺內，伊就不會製單，而標示牌
      距離測速地點之距離之最高上限則無特別規定，但通常係
      以合理的反應距離即1 公里內為準，因為一般人車速都會
      比較快，所以要給駕駛人有足夠的反應時間等語明確（見
      本院卷第33頁至第33頁背面）。依證人蕭皓文之證述可知
      ，本件移動式測速儀之放置距離警示標誌遠近之取捨判斷
      上，已考量足使駕駛人依一般情形下得以應變，而不致造
      成突襲性之執法，亦非任意設置離警示標誌甚遠處，故意
      利用汽車駕駛人可能產生的鬆懈心態而取締，故本件值勤
      員警設置移動式測速儀器所在地點之裁量上，尚無不當或
      違法之處。
    4.又以本件中，依係爭道路行速規定為每小時50公里計算，
      自警示標誌行進至移動式測速儀器，其距離約700 ～800
      公尺，通過時間約50.4秒，縱依異議人所認定之距離約
      1.2 公里，通過時間約86.4秒，均是已為駕駛人預留充分
      之緩衝距離及應變時間，且駕駛人見警告標誌時起，1 分
      至1 分半鐘內即可行駛至測速照相地點，亦難謂為過遠之
      距離致使對駕駛人喪失警示功能。縱使依異議人本件中以
      每小時110-130 公里行速前進，自見警示標誌時起若分別
      以700 公尺及1.2 公里計算，需約18-22 秒或33-39 始行
      進至移動式測速儀器，故距離警示標誌700 公尺至1.2 公
      里處裝設移動式測速儀器，應可謂合理之設置。
    5.況以駕駛人駕駛汽車，應遵守道路交通標誌、標線、號誌
      之指示，並服從交通指揮人員之指揮，此乃道路交通安全
      規則第90條所明定，是駕駛人有遵守道路交通號誌指示之
      義務。異議人為持有合格駕駛執照之駕駛人，對前開義務
      自為知悉。主管機關設立「前有測速照相」告示牌，僅在
      提醒駕駛人行車時應遵守該路段速限，不論主管機關有無
      設置、或是否於法定距離範圍內設置警示告示牌，駕駛人
      均有遵守速限行車之義務，絕非僅係於設立有「前有測速
      照相」告示牌處始遵守交通規則，於未有測速照相之處即
      存有僥倖心態而不予遵循。綜上，本件警示標誌行進至移
      動式測速儀器，其距離約700 ～800 公尺，已為駕駛人預
      留充分之緩衝距離及應變時間，且難謂為過遠之距離致使
      對駕駛人喪失警示功能，是異議人前開辯解，自不足採。
（三）又異議人主張當時周邊行道樹已明顯阻擋該告示牌，於一
      定車速確實難以利及注意該告示牌云云。然查，證人蕭皓
      文於本院審理中具結證稱：「（法官問：以何距離來判斷
      告示牌不會被擋住？）此部分法律沒有明文規定，但是我
      們會以拍照來判斷告示牌有無被樹枝檔到。但能確定的是
      在當天拍攝的位置絕對不會被擋住。為了避免車速問題，
      我們才會附上電子檔照影片。」又本院依職權調閱由證人
      蕭皓文庭呈之上開照片電子檔，該照片係在100 年4 月25
      日12時17分38秒由車內往正前方拍攝（參本院卷第48、49
      頁），該車行進位置接近斑馬線，距離警示牌仍有相當之
      距離，且依該照片畫面所示，當時日間自然光線、柏油路
      面乾躁、無缺陷及障礙物、視距良好，可清楚看見前方有
      「限速50」標誌及「前方有測速照相請減速慢行」之告示
      牌，雖有路樹，但於客觀上並無阻礙其視線之疑慮；又異
      議人雖於本院審理中庭呈事後行經該路段所拍攝之照片（
      參本院卷第38頁），然該照片拍攝之位置係在該路之外側
      車道，依照片所示確有路樹阻擋告示牌之情形，然若參酌
      員警所提供之照片進行比對，該路樹之位置，應在斑馬線
      之位置附近，是若行經該處時視野亦無完全受阻礙之情形
      ，又衡諸該告示牌所在位置係接近右轉之轉角處，依正常
      情形其行車速度均會減緩，又同時注意力亦會提高以注意
      前方狀況，是綜上所述，難謂為因有路樹阻擋告示牌致使
      對駕駛人喪失警示功能，是異議人前開辯解，自不足採。
五、綜上所述，異議人確有於前揭時、地，駕車行經限速50公里
    路段，經測速雷達測速超過規定之最高時速60公里未滿80公
    里，之違規事項甚明，原處分機關依道路交通管理處罰條例
    第43條第1 項第2 款、第43條第4 項規定，裁處異議人8,00
    0 元罰鍰，記違規點數3 點，應參加道路交通安全講習，吊
    扣汽車牌照3 個月之處分，核無違誤。本件異議人之異議無
    理由，應予駁回。
據上論斷，應依道路交通事件處理辦法第18條，裁定如主文。
中    華    民    國    100   年    12    月    6     日
                  交通法庭    法  官  張少威
以上正本證明與原本無異。
如不服本裁定，應於送達後5 日內，向本院提出抗告狀。
                              書記官  林瑞芬
中    華    民    國   100    年    12    月    12    日